臺灣雲林地方法院刑事判決　　　　　　 93年度簡上字第115號
上　訴　人　台灣雲林地方法院檢察署檢察官
被　　　告　甲○○　26歲（民國68年3月19日生）
上列被告因竊盜案件，檢察官不服本院北港簡易庭93年度港簡字
第199 號中華民國93年9月8日刑事簡易判決（聲請簡易判決處刑
案號：93年度偵字第2189號），提起上訴，本院管轄之第二審合
議庭判決如下：
    主  文
原判決撤銷。
吳鴻祖共同竊盜，未遂，處有期徒刑月，如易科罰金，以佰
元折算壹日 。
    事  實
一、甲○○與張本源（另案審理中）共同基於意圖為自己不法所
    有之犯意聯絡，由張本源駕駛車號DO-1352號自用小客車搭
    載甲○○，於民國93年5月16日13時50分許，至雲林縣水林
    鄉○○村○○段705地號陳聰義所有之豬舍，2人進入豬舍後
    ，即由張本源著手竊取高床鐵板8塊，再由站在豬舍通道上
    之吳鴻祖接手疊放在地上，旋為埋伏等候之陳聰義之子乙○
    ○發現，並立即呼叫陳聰義、陳文振、林西田等人圍捕，當
    場逮獲吳鴻祖，張本源則趁隙駕車逃逸而未遂。
二、案經雲林縣警察局北港分局報告台灣雲林地方法院檢察署檢
    察官偵查後聲請以簡易判決處刑。
    理  由
一、上揭犯罪事實，業據被告吳鴻祖迭於警訊、檢察官偵訊及本
    院審理時坦承不諱，核與證人乙○○、林西田於警訊或本院
    審理時所證述行竊之情節相符，並有贓物領據1紙、照片4幀
    在卷可證，足認被告之自白與事實相符。本件事證明確，被
    告竊盜未遂之犯行，堪予認定。
二、核被告所為，係犯刑法第320 條第3項、第1項之竊盜未遂罪
    。被告與張本源間，有犯意聯絡及行為分擔，為共同正犯。
    又被告與張本源已著手於竊盜行為之實行而不遂，為未遂犯
    ，爰依刑法第26條前段之規定減輕其刑。起訴檢察官雖認被
    告與張本源所竊得之物為「高床鐵板、鐵槽、抽水馬達」，
    惟業經公訴檢察官當庭減縮為「高床鐵板8 塊」，本院自當
    據以審理。又起訴檢察官雖認被告與張本源已將所竊得之物
    置於自用小客車上，而主張兩人之上開竊盜犯行已屬既遂等
    語。惟查，本件被告與張本源行竊之分工方式，是由張本源
    於豬舍內竊取高床鐵板8 ，再由站在豬舍通道上之吳鴻祖接
    手疊放在地上等情，業據被告供承甚詳，且經證人乙○○到
    庭證述屬實，且該鐵板8 塊若確實係已搬運至張本源所駕駛
    之自用小客車上，則張本源既於當日駕車逃逸，該8 塊鐵板
    自已隨車讓張本源載走，被害人又如何能於當日領回所失竊
    之上開8 塊鐵板？是起訴檢察官上開行竊過程之認定，尚屬
    無稽。再按所謂竊取，係指於違反他人意願之客觀情形下，
    就他人對動產所原有之持有狀態加以瓦解並從新建立支配管
    理力之行為，故關於竊盜既、未遂之認定，實務上向以行竊
    之物是否已置於行為人實力支配之下為其標準（最高法院17
    年上字第509 號判例參照）。本件被告與共犯張本源，雖已
    著手竊盜行為之實施，惟鐵板8 塊均仍置放於盜所，依鐵板
    之尺寸、大小，又非可隨意置放於口袋或握於手上取走之物
    ，顯難認為被告自張本源接手取得而置放於豬舍通道上之鐵
    板8塊，已置於兩人實力支配之下，是檢察官認為被告本件
    竊盜犯行已構成既遂，亦有誤會。惟行為既、未遂只是犯罪
    狀態之不同，而非處罰之獨立規定，尚不生變更法條問題，
    併此敘明。
三、原審認定被告共同竊盜之犯罪事實及證據明確，因而判處被
    告有期徒刑4月，如易科罰金，以銀元300元折算1日，固非
    無見。惟原審認定上開豬舍係「乙○○」所有，且被告與張
    本源共同行竊所得之物為「高床鐵板、鐵槽、抽水馬達」，
    所為之事實認定均非正確，再者，原審認定該兩人本件竊盜
    犯行係屬既遂，亦有違誤，檢察官上訴意旨指摘原審判決量
    刑過輕，雖非可取，惟原判決既有上開可議之處，即屬無可
    維持，自應由本院第二審合議庭撤銷改判。爰審酌被告前有
    毒品勒戒、重傷害（未構成累犯）等前案紀錄，素行不佳；
    且年輕力盛、四肢健全，竟不思以正途賺取財物，意欲不勞
    而獲，僅因缺錢花用，即侵害他人之財產權，動機上雖屬單
    純，其行卻不足取；惟慮及本件竊盜犯行所得財物價值不高
    ，並均經被害人領回，所生危害不大，且事後尚能坦承犯行
    ，態度良好，以及教育程度僅國小肄業，入獄前擔任貨運工
    等一切情狀，量處如主文所示之刑，並諭知易科罰金之折算
    標準，以資警惕。
四、至公訴檢察官當庭擴張犯罪事實略以：吳鴻祖與張本源基於
    意圖為自己不法所有之犯意聯絡，於93年5月16日11時30 分
    許，至雲林縣水林鄉○○村○○段705地號「乙○○」所有
    之豬舍，徒手竊得抽手馬達1具云云。惟按犯罪事實應依證
    據認定之，無證據不得認定犯罪事實，刑事訴訟法第154條
    第2項定有明文。又認定犯罪事實所憑之證據，雖不以直接
    證據為限，間接證據亦包括在內；然而無論直接或間接證據
    ，其為訴訟上之證明，須於通常一般之人均不致有所懷疑，
    而得確信其為真實之程度者，始得據為有罪之認定，倘其證
    明尚未達到此一程度，而有合理之懷疑存在時，即無從為有
    罪之認定，最高法院著有76年台上字第4986號判例意旨可稽
    。本件公訴檢察官認被告吳鴻祖涉有上述犯嫌，無非以乙○
    ○之指述，為其所憑之論據。訊據被告吳鴻祖堅決否認上開
    犯行，辯稱：乙○○說的上午那一次我沒有去，如果有的話
    ，我就會全部承認等語。經查：
  (一)證人乙○○於本院審理時到庭接受交互詰問，於檢察官主詰
    問時先是證稱：（在93年5月16日早上11點的時候有無看到
    被告？）有；（在何處？）在豬寮那邊，就是雲林縣水林鄉
    ○○村○○段705號地號；（你看到被告甲○○他在做什麼
    ？）他和張本源開車到我們豬寮裡面搬鐵板、鐵槽、抽水馬
    達；（當天早上的時候你為何會到豬寮那邊？）我爸爸跟我
    講說豬寮那邊又被偷竊，所以我就到那邊去巡視，並躲在豬
    寮那邊的牧草；（差不多在何時有看到甲○○在那邊？）將
    近中午11點半左右；（他是否一個人，或是有跟別人在一起
    ？）和張本源。（你第一眼看到他們的時候，他們在何處？
    ）在我們豬寮外面的廣場；（你第一眼看到他們在做什麼？
    ）下車要到豬寮裡面；（你說他們下車他們是什麼樣的交通
    工具？）車號DO-1352號自小客車；（你有看到車牌號碼？
    ）有；（當時就有看到？）對；（你第一眼看到甲○○他們
    的時候，距離大概有多遠？）約有50公尺。（你在距離50公
    尺的情況是否可以看清楚他們的長相？）可以；（他們進豬
    寮以後大約多久以後離開？）約20分鐘。（他們離開的時候
    有無拿什麼東西？）就是搬鐵板、鐵槽、抽水馬達那些東西
    ；（當天早上11點半這件事發生之後到下午是否還發生另外
    一件偷竊案？）有，大約1 點50分的時候，他們又再度來偷
    鐵板；（他們是指誰？）甲○○和張本源；（你如何能夠確
    認早上11點半，和下午1 點50分來偷竊的人是同一群？）因
    為車牌一樣，人的身材體型也和我看的人是一樣；（當天有
    無去詢問甲○○，有無拿你的抽水馬達？）沒有等語；惟於
    本院補充訊問時則證稱：（你家豬寮離你家多遠？）差不多
    500公尺；（你說你躲在牧草，牧草是在豬寮的哪邊？）就
    是在旁邊，就在十字路口旁邊；（你當天上午有無看到行竊
    之人的長相？）長相沒有辦法看得很清楚；（你說早上有看
    到張本源、甲○○所開車輛的車號？）是。（你有無提供車
    號給警方？）有。是抓到的時候才提供給警方的；（你家豬
    寮上午遭竊之後，是否還會擔心日後歹徒還會到你家偷竊？
    ）當然會；（既然會，為何不馬上提供車號給警方，讓警方
    早日抓到歹徒？）當時車號我不敢很確定，是下午抓到的時
    候才確認；（你如何確認？）因為他開的車子是同一部；（
    何以見得？）因為他開的車子的廠牌是MARCH，顏色是紅色
    ，和早上看到的是一樣的；（你早上那次距離他們50公尺，
    你如何看到車子的廠牌？）就是他們開車從北邊到路口左轉
    往東邊前往我家豬舍的時候，我那時候就已經躲在牧草了，
    他們有經過我側邊大約5到10公尺左右，我有看到廠牌。（
    這樣的距離是否可以讓你看到車牌號碼？）可以；（有無看
    ？）因為當時緊張，我先確認車子的外觀；（車子的外觀顏
    色一樣的很多，為何不從最重要的車牌去辨識？）因為他們
    經過的時候我沒有辦法確定他們是要轉進豬舍裡面，是一瞬
    間過去我沒有辦法看清楚車牌等語。
  (二)由證人乙○○上開證述可知，證人乙○○對於是否確實在當
    日上午看清楚行竊者之長相、所開車輛之車號等情節，前後
    所證不一，先是肯定地證稱可以清楚的看清行竊者之長相、
    所駕駛車輛之車號，其後又證述無法清楚看到行竊者的長相
    、所駕駛車輛之車號，而是在當日下午被告與張本源前往行
    竊時，看到被告之身材、體型和上午前往行竊者相似，車輛
    顏色、廠牌也均相同，而據此認定。以證人迄至當日下午竊
    案發生前並未提供車號讓警方循線追查一節觀之，本院認證
    人於本院補充訊問時所證述無法看清行竊者之長相、所駕駛
    車輛之車號等語，與實情較為接近，惟所謂身材、體型是否
    相似，純屬個人主觀上之臆測，且車輛顏色、廠牌相同，在
    現今車輛均屬大量生產之種類之物的情況下，並不足為異，
    能否據此即認定被告確實係行竊之人，已非無疑；且證人既
    欲查究失竊實情而埋伏該地，對於當時出入之可疑人車自當
    極為注意辨識，詎當被告人車行經證人不遠處，證人竟不去
    注意可以即時掌握嫌犯線索之車輛車號，竟只注意車輛顏色
    、廠牌此等無法即時特定個別車輛之特徵，又據證人所述及
    其當庭所繪製之現場圖觀之，證人當時是埋伏在要前往豬舍
    的十字路口，亦即被告人車由北向南行駛欲至豬舍時，必須
    左轉向東行駛，而車輛轉彎時必然減速，此時證人應可清楚
    目睹車輛之車牌號碼，是證人所證其因為被告車輛一瞬間過
    去而無法看清車牌一節，亦與常情有違。證人本身既屬竊案
    之利害關係人（被害人陳聰義之子），其指述亦有上述瑕疵
    ，本案又別無其他證據證明被告之犯罪行為，自難僅以證人
    乙○○之前開指述，據為認定被告有罪之依據。惟檢察官認
    此擴張部分與前揭竊盜事實論罪科刑部分，係基於概括犯意
    為之，有裁判上一罪關係，爰不另為無罪之諭知。
據上論斷，應依刑事訴訟法第455條之1第1項、第3項、第369條
第1項前段、第364條、第299條第1項前段，刑法第28條、第320
條第1項、第3項、第26條前段、第41條第1項前段，罰金罰鍰提
高標準條例第1條前段、第2條，判決如主文。
本案經檢察官丙○○到庭執行職務
中　　華　　民　　國　　94　　年　　4 　　月　　14　　日
                  刑事第五庭    審判長法  官  陳定國
                                      法  官  廖淑華
                                      法  官  李明益
以上正本證明與原本無異。
不得上訴。
                                      書記官  李達成
中　　華　　民　　國　　94　　年　　4 　　月　　14　　日
